臺灣臺南地方法院刑事判決　　　　　　　 95年度訴字第990號
公　訴　人　臺灣臺南地方法院檢察署檢察官
被　　　告　甲○○
上列被告因違反電信法案件，經檢察官提起公訴（94年度偵字第
13806號），本院判決如下：
    主  文
甲○○共同連續意圖為自己不法之利益，以無線方式，盜用他人
電信設備通信，處有期徒刑貳月，如易科罰金，以銀元佰元即
新臺幣玖佰元折算壹日。扣案之行動電話手機壹具沒收。緩刑貳
年。
    事  實
一、甲○○與乙○○（另案審理中）原係同居男女朋友關係，甲○○於民國92年年底至93年4月期間，將臺南市○○區○○
    路599號12樓之9房屋租與丁○○使用，嗣丁○○搬離後，將
    屬電信設備之0000000000號行動電話SIM卡遺失在上開處所
    ，為甲○○於93年9月間拾獲，不料甲○○竟意圖為自己不
    法之所有，將上開丁○○所遺失之行動電話SIM卡侵占入己
   （侵占遺失物部分已罹於追訴權時效），並與乙○○共同基
    於意圖為自己不法利益之概括犯意聯絡，由甲○○在上開處
    所，將上開行動電話SIM 卡交與乙○○，由乙○○自93年9
    月17日起至同年11月16日止，將上開行動電話SIM卡裝置在
    其行動電話手機中，連續盜用上開行動電話SIM卡與他人通
    信389通次，通信費用達新臺幣12,149元。嗣丁○○於93年
    12月間發現其行動電話SIM卡遭盜用，乃報警循線查獲上情
    。
二、案經丁○○訴由交通部電信總局電信警察第三中隊報請台灣
    台南地方法院檢察署檢察官偵查起訴。
    理  由
一、訊據被告甲○○固坦承有於右揭時地出租上揭房屋給告訴人
    丁○○等情，但矢口否認有侵占告訴人之電信設備之000000
    0000號行動電話SIM卡與交付該卡給乙○○共同盜用等犯行
    。辯稱：我真的沒有拿ＳＩＭ卡給乙○○使用云云。經查，
    告訴人丁○○所有之0000000000號行動電話卡確實遭乙○○
    於九十三年九月間起至十一月十六日遭人盜用，共計一萬二
    千一百四十九元電話費等情。業據告訴人丁○○於警詢及偵
    查中指述甚詳。而盜用該ＳＩＭ卡者，係被告甲○○之男友
    乙○○之事實，亦據乙○○於偵審中結證明確。且乙○○於
    本院審理中到庭結證稱：該0000000000號ＳＩＭ卡確係被告
    甲○○在台南市○○路之住處主動交付給乙○○等語。是以
    ，被告明知未申用該ＳＩＭ卡，竟將非其所有之ＳＩＭ卡交
    付給乙○○使用。其有共同盜用ＳＩＭ卡之故意至明。參以
    該ＳＩＭ卡被盜用期間之通聯記錄中有多通電話與被告母親
    所使用之0000000000號行動電話聯絡，亦有多通電話與被告
    之朋友羅雅蘭聯絡等情，有該門號之雙向通聯記錄表附卷（
    見警卷第58頁）可稽。被告亦不否認該通聯之事實。顯見被
    告或乙○○曾盜用該ＳＩＭ卡與被告之家人或朋友聯絡。是
    以，乙○○所稱該ＳＩＭ卡係被告所交付之事實較為可信。
    被告甲○○空言否認，顯係卸責之詞。且被告所舉證人即告
    訴人丁○○於本院審理中到庭所證，僅能證明該ＳＩＭ卡係
    乙○○所盜用等情，尚未能據其證詞而否定乙○○上開證詞
    之可信性。本件復有扣案之乙○○盜用該ＳＩＭ卡之行動電
    話手機一具及和信電訊股份有限公司之電信費帳單與通話明
    細表影本等附卷可資佐證。罪證已臻明確，被告犯行可以認
    定。
二、(一)被告行為後，刑法部分條文業於94年2月2日公布，95年7
    月1日施行。而按行為後法律有變更者，適用行為時之法律
    ，但行為後之法律有利於行為人者，適用最有利於行為人之
    法律，現行刑法第2條第1項訂有明文。此條規定乃與刑法第
    1條罪刑法定主義契合，而貫徹法律禁止溯及既往原則，係
    規範行為後法律變更所生新舊法律比較適用之準據法，是刑
    法第2條本身雖經修正，但刑法第2條既屬適用法律之準據法
    ，本身尚無比較新舊法之問題，應一律適用裁判時之現行刑
    法第2條規定以決定適用之刑罰法律。又本次刑法修正之比
    較新舊法，應就罪刑有關之共犯、未遂犯、想像競合犯、牽
    連犯、連續犯、結合犯，以及累犯加重、自首減輕暨其他法
    定加減原因（如身分加減）與加減例等一切情形，綜其全部
    罪刑之結果而為比較，最高法院95年度第8次刑庭會議決議
    可資參照。準此：
  １、刑法第56條連續犯之規定，已經刪除，是於新法修正施行
      後，被告所為連續違反電信法等犯行，即須分論併罰。比
      較新舊法之規定，修正後之規定對於被告較為不利，依刑
      法第2條第1項之規定，自應適用行為時且較有利於被告之
      法律，即刑法第56條之規定論以一罪。
  ２、刑法第41條修正施行前為：「犯最重本刑為5年以下有期
      徒刑以下之刑之罪，而受6個月以下有期徒刑或拘役之宣
      告，因身體、教育、職業、家庭之關係或其他正當事由，
      執行顯有困難者，得以1元以上3元以下折算1日，易科罰
      金。但確因不執行所宣告之刑，難收矯正之效，或難以維
      持法秩序者，不在此限。併合處罰之數罪，均有前項情形
      ，其應執行之刑逾6月者，亦同」；再於修正施行後為：
      「犯最重本刑為5年以下有期徒刑以下之刑之罪，而受6個
      月以下有期徒刑或拘役之宣告者，得以新臺幣1,000元、
      2,000元或3,000元折算1日，易科罰金。」，且修正施行
      前之易科罰金折算標準，依照修正施行前罰金罰鍰提高標
      準條例第2條前段（業已95年7月1日刪除）規定，就其原
      定數額提高為100倍折算1日，則本件被告依照行為時與95
      年7月1日修正前之刑法第41條易科罰金折算標準，以銀元
      300元折算1日，經折算為新臺幣後，以新臺幣900元折算
      為1日。經比較上開修正前後之刑法第41條規定及易科罰
      金折算標準，應適用修正施行前之規定，較有利於被告。
  ３、又按犯罪在新法（即修正施行後刑法）施行前，新法施行
      後緩刑之宣告，應適用九十五年七月一日施行之新刑法第
      七十四條之規定，最高法院九十五年度第八次刑事庭會議
      決議可資參照。併此敘明。
  (二)按電信法第56條第1 項之罪，以意圖為自己或第三人不法之
    利益，使用有線、無線或其他電磁方式，盜接或盜用他人電
    信設備通信者為要件。本罪之處罰詐得免繳電信通信費用之
    不法利益規定，乃刑法詐欺得利罪之特別法，依特別法優於
    普通法之原則，自毋庸再論以刑法詐欺得利罪。又本罪構成
    要件所稱以有線、無線或其他電磁方式，盜接或盜用他人電
    信設備通信者，並不限於以盜拷他人行動電話之序號、內碼
    等資料於自己之手機內，為盜用之唯一方式，其他諸如：利
    用他人住宅內之有線電話，盜打他人電話為通信行為；或在
    住宅外之電話接線箱內，盜接他人之有線電話線路，以自己
    之電話機盜打他人電話為通信行為；或意圖為自己不法之所
    有，竊取他人之行動電話手機，進而為盜打通信之行為；或
    僅以使用竊盜之意思，擅取他人之行動電話手機為盜打通信
    之行為等，不一而足，皆成立本罪，參照最高法院88年度臺
    非字第43號判決意旨參照。是故，被告將被害人丁○○前揭
    SIM卡1枚交付給男友乙○○，搭配於其所有手機內盜用，核
    其所為，係犯電信法第56條第1項之盜用電信設備罪。審酌
    被告貪圖小利，於拾獲被害人所遺失之前揭物品後，除據為
    己有外，明知不得盜用竟交予男友與自己之手機搭配使用，
    撥打電話，造成被害人無故應繳納遺失上開SIM卡期間之通
    信費用，有礙通信秩序，惟金額不大情節尚輕，否認犯行，
    態度不佳等一切情狀，量處如主文所示之刑，並諭知易科罰
    金之折算標準。又被告前未曾受有期徒刑以上刑之宣告，有
    台灣台南地方法院檢察署刑案資料查註紀錄表在卷可憑，其
    經此教訓後，應知所警惕，信無再犯之虞，參酌告訴人於偵
    查中已具狀表示撤回告訴不再追究等情，本院因認所宣告之
    刑以暫不執行為適當，併諭知緩刑二年，以勵自新。被告共
    犯乙○○共犯本件連續盜用電信設備罪所用之行動電話1支
    ，依電信法第60條之規定，為被告所為違反電信法第56條第
    1項犯行所用之電信器材，不問屬於被告與否，均諭知沒收
    。
三、依刑事訴訟法第299條第1項前段，電信法第56條第1項、第
    60條，刑法第2條1項前段、第11條、第28條、第74條第1項
    第1款，修正前刑法第56條、第41條第1項前段，刑法施行法
    第1條之1第1項、第2項，修正前罰金罰鍰提高標準條例第2
    條，判決處刑如主文。
本案經檢察官丙○○到庭執行職務。
中　　華　　民　　國　　96　　年　　2 　　月　　27　　日
　　　　　　　　　刑事第九庭  審判長法  官  楊清安
                                    法  官  卓穎毓
                                    法　官　朱中和
以上正本證明與原本無異。
如不服本判決，應於判決送達後10日內，向本院提出上訴狀。（
應附繕本）
　　　　　    　　　　　　　　　　　書記官　陳著振
中　　華　　民　　國　　96　　年　　3 　　月　　1 　　日
附錄本判決論罪科刑法條：
電信法第56條第1項：
意圖為自己或第三人不法之利益，以有線、無線或其他電磁方式
，盜接或盜用他人電信設備通信者，處5年以下有期徒刑，得併
科新台幣150萬元以下罰金。
